【裁判字號】    99,訴,654
【裁判日期】    991124
【裁判案由】    毒品危害防制條例
【裁判全文】
臺灣苗栗地方法院刑事判決               99年度訴字第654號
公  訴  人  臺灣苗栗地方法院檢察署檢察官
被      告  陳伊平
選任辯護人  郭隆偉律師
上列被告因毒品危害防制條例案件，經檢察官提起公訴（99年度
偵字第3437號、第3912號、第4358號），本院判決如下：
    主  文
陳伊平販賣第二級毒品，累犯，處有期徒刑肆年。未扣案之行動
電話壹支（含門號0000000000號SIM 卡壹枚）沒收，
如全部或一部不能沒收時，追徵其價額。未扣案之販賣第二級毒
品所得新臺幣貳仟伍佰元沒收，如全部或一部不能沒收時，以其
財產抵償之。
    事  實
一、陳伊平前因竊盜、贓物案件，經本院判決有期徒刑9 月、8
    月及4 年10月，嗣經減刑後，定其應執行有期徒刑5 年4 月
    確定在案，其於民國93年4 月22日入監執行，於97年2 月5
    日因縮短刑期假釋出監，假釋期間付保護管束，於97年12月
    7 日假釋付保護管束期滿執行完畢。
二、詎其仍不思悔悟，明知甲基安非他命業經公告列為毒品危害
    防制條例第2 條第2 項之第二級毒品，不得非法持有、販賣
    ，仍基於販賣第二級毒品甲基安非他命以營利之犯意，於99
    年5 月28日下午4 時50分許，以其使用之門號為0000000000
    號之行動電話為聯絡工具，約秘密證人A2至苗栗縣卓蘭鎮鯉
    魚潭水庫附近，將第二級毒品甲基安非他命1 包，以新臺幣
    （下同）2,500 元之價格，賣予秘密證人A2施用（其所涉施
    用第二級毒品甲基安非他命部分，另由本院審理判決），並
    當場收取A2所交付之2,500 元以營利之。嗣於99年6 月23日
    中午12時30分許，經警持本院所核發之99年聲搜字第522 號
    搜索票及拘票，將陳伊平拘提到案後，循線知悉上情。
三、案經臺灣苗栗地方法院檢察署檢察官指揮國道公路警察局第
    二警察隊、苗栗縣警察局竹南分局共同偵查起訴。
    理  由
壹、程序部分：
一、按被告以外之人於偵查中向檢察官所為之陳述，除顯有不可
    信之情況者外，得為證據，刑事訴訟法第159 條之1 第2 項
    亦有明文，而該條之立法理由係認被告以外之人（包括證人
    、鑑定人、告訴人、被害人及共同被告等）之陳述如在法官
    面前為之，因其任意陳述之信用性係在已受確定保障之情況
    下所為，自得作為證據。而現階段刑事訴訟法規定檢察官代
    表國家偵查犯罪、實施公訴，依法其有訊問被告、證人及鑑
    定人之權，證人、鑑定人且須具結，而實務運作時，檢察官
    偵查中向被告以外之人所取得之陳述，原則上均能遵守法律
    規定，不致違法取供，其可信度極高，職是，被告以外之人
    前於偵查中已具結而為證述，除反對該項供述得具有證據能
    力之一方，已釋明「顯有不可信之情況」之理由外，即不宜
    遽指該證人於偵查中之陳述不具證據能力。本件證人A2於偵
    查中在檢察官前所為陳述，已經依法具結，另被告及選任辯
    護人復未曾提及檢察官在偵查時有何不法取供致證人A2證詞
    顯不可信之情事，是證人A2於偵查中之證述，自得採為本件
    證據。
二、按所謂被告以外之人於審判外之陳述，係指被告以外之人就
    其曾經參與或見聞之事實，事後追憶並於審判外為陳述者而
    言。如被告以外之人係被告犯罪之共同正犯、共犯、相對人
    、被害人或其他關係人，而於被告實行犯罪行為時與被告為
    言詞或書面對談，且其對話之本身即係構成被告犯罪行為之
    部分內容者，因非屬其事後就曾經與聞之事實所為之追憶，
    自與審判外之陳述有間，二者不容混淆。又國家基於犯罪偵
    查之目的，對被告或犯罪嫌疑人進行通訊監察，乃係以監控
    與過濾受監察人通訊內容之方式，蒐集對其有關之紀錄，並
    將該紀錄予以查扣，作為認定犯罪與否之證據，屬於刑事訴
    訟上強制處分之一種，而監聽係通訊保障及監察法（下稱：
    通保法）第13條第1 項所定通訊監察方法之一，司法警察機
    關依法定程序執行監聽取得之錄音，係以錄音設備之機械作
    用，真實保存當時通訊之內容，如通訊一方為受監察人，司
    法警察在監聽中蒐集所得之通訊者對話，若其通話本身即係
    被告進行犯罪中構成犯罪事實之部分內容，則依前開說明，
    自與所謂「審判外之陳述」無涉，應不受傳聞法則之規範，
    當然具有證據能力。至司法警察依據監聽錄音結果予以翻譯
    而製作之監聽譯文，屬於文書證據之一種，於被告或訴訟關
    係人對其譯文之真實性發生爭執或有所懷疑時，法院固應依
    刑事訴訟法第165 條之1 第2 項規定，以適當之設備，顯示
    該監聽錄音帶之聲音，以踐行調查證據之程序，俾確認該錄
    音聲音是否為通訊者本人及其內容與監聽譯文之記載是否相
    符；或傳喚該通訊者；或依其他法定程序，為證據調查。倘
    被告或訴訟關係人對該通訊監察譯文之真實性並不爭執，即
    無勘驗辨認其錄音聲音之調查必要性，法院於審判期日如已
    踐行提示監聽譯文供當事人辨認或告以要旨，使其表示意見
    等程序並為辯論者，其所為之訴訟程序即無不合（最高法院
    97年度台上字第5940號判決意旨參見）。再按有事實足認被
    告或犯罪嫌疑人有最輕本刑為3 年以上有期徒刑之罪嫌，並
    危害國家安全或社會秩序情節重大，而有相當理由可信其通
    訊內容與本案有關，且不能或難以其他方法蒐集或調查證據
    者，得發通訊監察書。前項通訊監察書，偵查中由檢察官依
    司法警察機關聲請或依職權以書面記載第11條之事項，並敘
    明理由、檢附相關文件，聲請該管法院核發。又除法律另有
    規定外，實施刑事訴訟程序之公務員因違背法定程序取得之
    證據，其有無證據能力之認定，應審酌人權保障及公共利益
    之均衡維護。通訊保障及監察法第5 條第1 項第1 款、第2
    項及刑事訴訟法第158 條之4 分別定有明文。本件下列經本
    院所引用有關被告所使用0000000000號行動電話之監聽錄音
    ，為經本院於99年5 月20日核准在案，有詳載案由、監察電
    話、對象及時間等之本院99年聲監字第170 號通訊監察書、
    電話附表等附卷可參（詳見99年度偵字第4358號偵查卷第68
    至69頁），係依法所為之監聽；況審酌電話監聽侵害被告權
    益之種類及輕重、對於被告訴訟上防禦不利益之程度、犯罪
    所生之危害或實害等情形，兼顧人權保障及公共利益之均衡
    維護，亦認本件此部分電話監聽合於比例原則，是認應具有
    證據能力。
三、至司法警察依據監聽錄音結果予以翻譯而製作之監聽譯文，
    屬於文書證據之一種，於被告或訴訟關係人對其譯文之真實
    性發生爭執或有所懷疑時，法院固應依刑事訴訟法第165 條
    之1 第2 項規定，以適當之設備，顯示該監聽錄音帶之聲音
    ，以踐行調查證據之程序，俾確認該錄音聲音是否為通訊者
    本人及其內容與監聽譯文之記載是否相符；或傳喚該通訊者
    ；或依其他法定程序，為證據調查。倘被告或訴訟關係人對
    該通訊監察譯文之真實性並不爭執，即無勘驗辨認其錄音聲
    音之調查必要性，法院於審判期日如已踐行提示監聽譯文供
    當事人辨認或告以要旨，使其表示意見等程序並為辯論者，
    其所為之訴訟程序即無不合（最高法院97年度台上字第5940
    號判決意旨參見）。查本案檢察官、被告及選任辯護人於本
    院準備程序、審理中表示對於卷附之通訊監察譯文同意作為
    證據（見本院卷第52頁背面），即對上開通訊監察譯文真實
    性並不爭執，本院並於審判期日踐行提示該通訊監察譯文供
    當事人辨認或告以要旨，使其表示意見，是上開通訊監察譯
    文本院審酌該書面作為時之情況，認為適當作為證據。又按
    刑事訴訟法第158 條之4 之規定，係對於除法律另有規定者
    外，其他違反法定程序蒐得各類證據之證據能力如何認定，
    設其總括性之指導原則，其規範目的在於要求實施刑事訴訟
    程序之公務員，於蒐求證據之初始與過程中，應恪遵程序正
    義，不得違法侵權，如有違反，於個案審酌客觀權衡之結果
    ，或將導致證據使用禁止之法效。至於蒐得證據之最後，由
    執行職務之公務員製作之文書，除刑事訴訟法有定其程式，
    應依其規定外，依同法第39條之規定，均應記載製作之年、
    月、日及其所屬機關，由製作人簽名。此屬證據取得後文書
    製作法定程式之遵守，無關乎刑事訴訟法第158 條之4 係規
    定證據取得過程（程序）適法性之認定。公務員製作之文書
    未經製作人簽名，除本法有特別規定（如第46條）外，是否
    無效或係不合法律上之程式而得命補正，抑屬證據證明力之
    問題，由法院就文書之性質（意思文書或報告文書），視各
    個情形自由判斷（此經最高法院著有97年度臺上字第96號判
    決意旨可參）。本案之上開通訊監察譯文，未依刑事訴法第
    39條之規定，記載製作之年、月、日及其所屬機關，並由製
    作人簽名，有卷附之通訊監察譯文可憑。該文書製作過程雖
    未遵守法定程式，但依前揭最高法院判決意旨，此屬證據取
    得後文書之製作，非屬證據取得之過程，與刑事訴訟法第15
    8 條之4 規定無涉，故本案此部分並無法律特別規定而應認
    定無效，附此敘明。
貳、實體部分：
一、訊據被告陳伊平矢口否認有何於99年5 月28日下午4 時50分
    許，以其使用之門號為0000000000號之行動電話為聯絡工具
    ，約秘密證人A2至苗栗縣卓蘭鎮鯉魚潭水庫附近，將第二級
    毒品甲基安非他命1 包，以2,500 元之價格，賣予秘密證人
    A2施用之犯行，並辯稱：其於99年5 月28日並無任何販賣毒
    品犯行，也沒有交付任何第二級毒品甲基安非他命1 包予他
    人，請求與證人A2對質云云。
二、經查：
  (一)被告於99年5 月28日下午4 時50分許，以其使用之門號為00
    00000000號之行動電話為聯絡工具，約秘密證人A2至苗栗縣
    卓蘭鎮鯉魚潭水庫附近，將第二級毒品甲基安非他命1 包，
    以2,500 元之價格，賣予秘密證人A2施用，並當場收取A2所
    交付之2,500 元現金之事實，業據證人A2於偵查中到庭具結
    證述綦詳（見99年度他字第481 號偵查卷宗密封袋）；另其
    於本院審理時亦到庭具結證稱：其與被告於99年5 月28日以
    行動電話聯繫係為了要購買毒品，約定要購買2,500 元第二
    級毒品甲基安非他命1 包，在苗栗縣卓蘭鎮鯉魚潭水庫交易
    ，被告單獨來，並沒有帶別人，當天有交付2,500 元予被告
    ，99年3 月底當時沒有施用毒品，但後來有持續施用毒品，
    買得毒品當日晚上在家裡有施用，買得的毒品確係第二級毒
    品甲基安非他命無誤等語（見本院卷第83至87頁）；另有本
    院99年聲監字第170 號通訊監察書、電話附表及監聽譯文各
    1 份在卷可稽（見本院證物密封袋）；依據上開監聽譯文內
    容可知，被告確實有與證人A2聯繫，且約定在苗栗縣大湖鄉
    附近見面，而電話內容亦有提及之前已經有約定好物品等語
    （詳見監聽譯文內容）。證人A2與被告並無任何怨隙，衡情
    證人A2應無設詞攀誣，或虛構事實以陷害被告之理，況其到
    庭具結作證，更係以刑事責任擔保其證言之真實性，故證人
    A2前開證述內容，經核均與事證相符，尚無不可採信之處，
    自堪信實。
  (二)至被告選任辯護人辯稱：證人A2於99年5 月間並無施用毒品
    情事遭檢警查獲，故其證詞並無可採等語（見本院卷第94頁
    ）；惟查，證人A2確實有於99年3 月後，施用第二級毒品甲
    基安非他命犯行，並經臺灣苗栗地方法院檢察署檢察官依法
    偵辦，且由本院依法論罪科刑，此有本院刑事簡易判決書及
    附件各1 份附卷足憑（見本院證物密封袋）；是被告選任辯
    護人據此認定證人A2所證，並無可採，尚有誤會。
  (三)我國查緝販賣毒品執法甚嚴，對於販賣毒品者尤科以重度刑
    責。又販賣毒品既係違法行為，當非可公然為之，亦無公定
    價格，且容易分裝並增減份量，而每次買賣之價量，可能隨
    時依雙方關係深淺、資力、需求量及對行情之認知、來源是
    否充裕、查緝是否嚴謹、購買者被查獲時供述購買對象之可
    能風險之評估等情形，而異其標準，非可一概而論；販賣之
    利得，除被告坦承犯行或價量俱臻明確外，委難察得實情，
    販賣之人從價差或量差中牟利之方式雖異，其意圖營利之販
    賣行為則同一。是以因毒品量微價高，取得不易，販賣者率
    有暴利可圖，苟非意圖販賣營利，一般人焉有可能甘冒重度
    刑責而提供海洛因、安非他命予他人。被告與證人A2間並無
    特別之親屬情誼，且證人A2證述向被告購買甲基安非他命時
    ，有交付金錢而屬有償之行為，參酌本案被告販賣毒品之交
    易金額，如無相當利潤可圖，豈有甘冒遭受重刑之風險，而
    將甲基安非他命無償轉讓他人之理？是倘被告非有厚利可圖
    ，自無平白費時、費力特意於上開時間、地點交付甲基安非
    他命與證人A2之理，被告交付甲基安非他命予證人A2，其主
    觀上顯係基於營利之販賣意圖而為毒品之交付行為，洵堪認
    定。
  (四)綜上所述，被告辯稱其並無於上開時、地販賣第二級毒品予
    證人A2云云，並無可信。被告上開犯行，事證明確，洵堪認
    定，應予以依法論科。
三、按甲基安非他命係毒品危害防制條例第2 條第2 項第2 款所
    定之第二級毒品安非他命相類製品，不得非法販賣、轉讓或
    持有。核被告所為係犯毒品危害防制條例第4 條第2 項之販
    賣第二級毒品罪；至被告販賣甲基安非他命前持有甲基安非
    他命犯行，為其販賣之高度行為所吸收，不另論罪。至被告
    有事實欄所載論罪科刑執行之情形，此有臺灣苗栗地方法院
    檢察署刑案資料查註紀錄表及臺灣高等法院被告前案紀錄表
    各1 份在卷可查，其受有期徒刑執行完畢後，5 年之內故意
    再犯有期徒刑以上刑之本罪，為累犯，應依刑法第47條第1
    項規定就有期徒刑及併科罰金部份加重其刑（因法定刑為無
    期徒刑依法不得加重）。
四、刑法第59條規定犯罪之情狀可憫恕者，得酌量減輕其刑，其
    所謂「犯罪之情狀」，與同法第57條規定科刑時應審酌之一
    切情狀，並非有截然不同之領域，於裁判上酌減其刑時，應
    就犯罪一切情狀（包括第57條所列舉之10款事項），予以全
    盤考量，審酌其犯罪有無可憫恕之事由（即有無特殊之原因
    與環境，在客觀上足以引起一般同情，以及宣告法定低度刑
    ，是否猶嫌過重等等），以為判斷。本院審酌被告販賣第二
    級毒品罪之法定刑為「無期徒刑或七年以上有期徒刑，得併
    科新臺幣1 千萬元以下罰金。」刑度甚重。然同為販賣第二
    級毒品之人，其原因動機不一，犯罪情節未必盡同，或有大
    盤毒梟者，亦有中、小盤之分，甚或僅止於吸毒者友儕間為
    求互通有無之情形亦所在多有，其販賣行為所造成危害社會
    之程度自屬有異，法律科處此類犯罪，所設之法定最低本刑
    卻不可謂不重，於此情形，倘依其情狀處以有期徒刑，即足
    以懲儆，並可達防衛社會之目的者，自非不可依客觀之犯行
    與主觀之惡性二者加以考量其情狀是否有可憫恕之處，適用
    刑法第59條之規定酌量減輕其刑，期使個案裁判之量刑能斟
    酌至當，符合比例原則。本案被告販賣第二級毒品甲基安非
    他命之犯行，固無視國家對於杜絕毒品危害之禁令，其行為
    固屬不當，應予非難，然考量被告該次販賣第二級毒品甲基
    安非他命之次數僅有1 次，數量僅為1 包，及販賣所得非多
    ，僅為2,500 元，足見其非販賣毒品之大、中盤商，就該次
    犯罪情節觀之，尚非重大惡極，相較於長期、大量販賣毒品
    之真正毒梟而言，其對社會秩序與國民健康之危害，顯然較
    不成比例，倘該次犯行科以最輕之法定本刑為7 年以上有期
    徒刑，未免過苛，且無從與真正長期、大量販毒之惡行區別
    ，是本院衡其該次犯罪之情狀，認被告該次若科以最輕本刑
    有期徒刑7 年，仍屬過重，在客觀上應足以引起一般人之同
    情，確有法重情輕之失衡情狀，爰依刑法第59條之規定，就
    其所犯販賣第二級毒品罪，予以酌量減輕其刑。
五、被告所犯販賣第二級毒品罪，同有前開刑之加重及減輕事由
    ，爰依法先加後減，即就法定刑為無期徒刑部份不予加重，
    另有期徒刑及罰金刑部分應依法先加後減。爰審酌被告本身
    即有施用毒品惡習，更深知上開毒品具有成癮性，服用後會
    產生依賴性、耐藥性，且戒解不易，嚴重妨害人之身心健康
    ，竟因貪圖利益，販賣第二級毒品甲基安非他命嚴重影響社
    會治安、戕害國民身心健康，被告未思以正當途徑合法掙取
    金錢，圖以販賣第二級毒品獲利，犯罪動機不良；犯後迄今
    仍有表示悔意之具體表現、態度不佳，但兼念及其販賣毒品
    之次數僅有1 次、所得不高，及其犯罪手段、動機等一切情
    狀，量處如主文所示之刑，以資儆懲。
六、沒收部分：
  (一)按毒品危害防制條例第19條第1 項規定，犯販賣毒品罪者，
    其犯罪所得之財物均沒收之，係採義務沒收主義。故販賣毒
    品所得之對價，不問其中成本若干，利潤多少，均應全部諭
    知沒收，貫徹政府查禁煙毒之決心，以符立法本旨；又犯毒
    品危害防制條例第4 條之販賣第一級或第二級毒品罪者，依
    同條例19條第1 項規定，其因犯罪所得之物沒收之，如全部
    或一部不能沒收時，追徵其價額或以其財產抵償之。所稱因
    犯罪所得之物，自以實際所得者為限，苟無所得或尚未取得
    者，自無從為沒收及追繳或抵償之諭知（最高法院91年度臺
    上字第2419號、96年臺上字第2331號、第5551號、95年度臺
    上字第6051號判決意旨參照）。經查，被告販賣第二級毒品
    所得之金額為2,500 元，雖未扣案，仍應依毒品危害防制條
    例第19條第1 項規定宣告沒收，如全部或一部不能沒收時，
    以其之財產抵償之。
  (二)又按犯毒品危害防制條例第4 條之罪者，其供犯罪所用或因
    犯罪所得之財物，均沒收之，如全部或一部不能沒收時，追
    徵其價額或以其財產抵償之，該條例第19條第1 項定有明文
    。而上開規定性質上係沒收之補充規定。其屬於本條所定沒
    收之標的，如得以直接沒收者，判決主文僅宣告沒收即可，
    不生「追徵其價額」或「以其財產抵償之」問題，須沒收之
    標的全部或一部不能沒收時，始生「追徵其價額」或「以其
    財產抵償之」選項問題。而「追徵其價額」或「以其財產抵
    償之」係屬兩種選項，分別係針對現行貨幣以外之其他財產
    與現行貨幣而言；本規定所稱「追徵其價額」者，係指所沒
    收之物為金錢以外之其他財物而無法沒收時，因其實際價值
    不確定，應追徵其價額，使其繳納與原物相當之價額，並無
    以其財產抵償之問題。倘嗣後追徵其金錢價額，不得結果而
    須以其財產抵償者，要屬行政執行機關依強制執行之法律之
    執行問題，即無不能執行之情形，自毋庸諭知「或以其財產
    抵償之」。如不能沒收之沒收標的為金錢時，因價值確定，
    判決主文直接宣告「以其財產抵償之」即可，不發生追徵價
    額之問題，最高法院99年度第5 次刑事庭會議決議參照。查
    ，被告販賣第二級毒品所使用之搭配門號0000000000行動電
    話1 支（包含SIM 卡1 枚），其於本案被告犯罪期間之聲請
    人為其父親陳運興，被告於本院審理時陳稱該門號係以其父
    親名義申請但由其本人使用等語，此有行動電話申請基本資
    料1 份附卷可證（見本院卷第90頁背面）；而上開電話之SI
    M 卡，係為行動電話服務之使用介面，因此電信公司於出租
    行動電話門號予消費者使用時，即同時附帶提供SIM 卡給消
    費者作為門號使用之介面，故電信公司接受消費者申辦門號
    並將該門號開通上線時，該SIM 卡之所有權亦移轉於消費者
    ，自不能認該SIM 卡仍屬電信公司所有之物，是以上揭行動
    電話內之SIM 卡1 枚及行動電話1 支，既經由被告以他人名
    義申請，被告自能全權使用，則不問原申請人為何人，應認
    該張SIM 卡及行動電話係被告所有無訛。是以，其為被告所
    有之物，且係供販賣毒品所用，應依毒品危害防制條例第19
    條第1 項之規定，宣告沒收，如全部或一部不能沒收時，追
    徵其價額。
七、據上論斷，應依刑事訴訟法第299 條第1 項前段，毒品危害
    防制條例第4 條第2 項、第19條，刑法第11條前段、第47條
    第1 項、第59條，判決如主文。
本案經檢察官林俊杰到庭執行職務。
中    華    民    國    99    年    11    月    24    日
                  刑事第三庭  審判長法  官  柳章峰
                                    法  官  陳文貴
                                    法  官  許蓓雯
以上正本證明與原本無異。
如不服本判決應於收受判決後10日內向本院提出上訴書狀，並應
應敘述具體理由。其未敘述上訴理由者，應於上訴期間屆滿後20
日內向本院補提理由書( 均須按他造當事人之人數附繕本) 「切
勿逕送上級法院」。告訴人或被害人如對本判決不服者，應具備
理由請求檢察官上訴，其上訴期間之計算係以檢察官收受判決正
本之日期為準。
                                    書記官  徐一夫
中    華    民    國    99    年    11    月    24    日
附錄本判決論罪科刑法條全文
毒品危害防制條例第4條第2項
製造、運輸、販賣第二級毒品者，處無期徒刑或 7 年以上有期
徒刑，得併科新臺幣 1 千萬元以下罰金。

司法院資訊處製作；財團法人民間司法改革基金會備份。
